最　高　行　政　法　院　判　決
　　　　　　　　　　　　　94年度判字第00560號
上　訴　人　甲○○
被 上訴 人　臺南縣麻豆鎮公所
代　表　人　陳彰茂
上列當事人間因有關核發證明事務事件，上訴人對於中華民國92
年9月25日高雄高等行政法院91年度訴字第632號判決，提起上訴
，本院判決如下：
　　主  文
上訴駁回。
上訴審訴訟費用由上訴人負擔。
　　理  由
本件上訴人在原審起訴主張：上訴人因其父遺產稅計算之需，就
坐落臺南縣麻豆鎮○○○段839地號土地申請農業使用證明書，
經被上訴人以民國91年3月11日麻所農字第0910003033號函駁回
上訴人之申請。惟查，系爭土地目前確為從事農耕使用，與農業
發展條例第3條第1項第10款及第12款農業用地之要件相符。至於
系爭農地上存有二個祖先墳墓，純係順應風土民情，且其占用面
積極小，既不影響農耕用途，亦可發揮慎終追遠功能。被上訴人
以系爭土地之附隨用途當作是主要用途，與比例原則有違等情，
爰請判決將訴願決定及原處分均撤銷。
被上訴人則以：被上訴人於91年3月1日受理上訴人申請核發農業
使用證明，於辦理實地勘查時，發現系爭土地上有墳墓二座，墓
碑上標示修墓時間80年及83年，並有照片附卷可稽，則系爭土地
與「農業用地作農業使用認定及核發證明辦法」第10條規定不符
。又政府為免除農地濫墾濫葬，取締唯恐不及，實難以認同上訴
人在農地上之濫葬行為。被上訴人不予核發上訴人農業使用證明
書，依法並無不合等語，作為抗辯。
原審斟酌全辯論意旨及調查證據之結果，以系爭土地為上訴人之
先父林添丁所有，地目為田，依區域計畫法劃定其使用分區為特
定農業區、使用類別為農牧用地，有土地登記謄本附於原處分卷
可稽。上訴人因申報遺產稅之需，於91年3月1日填具農業用地作
農業使用證明申請書，就系爭土地向被上訴人申請核發農業使用
證明書，經被上訴人於91年3月6日派員會勘，發現現場有分別於
80年及83年建造之墳墓二座，有農業用地作農業使用紀錄表、91
年4月16日拍攝之現場照片兩幀可考。惟系爭土地依區域計畫法
其土地使用編定早在65年6月1日之前即已完成，依區域計畫法劃
定其使用分區為特定農業區、使用類別為農牧用地，是上訴人就
系爭土地之使用，應以實際供農作、森林、養殖、畜牧及設置相
關之農業設施或農舍使用而未閒置不用者，始符合作農業使用之
要件。系爭土地上葬有上訴人二個祖先墳墓，雖其占用面積不大
，且與風土民情有關，惟依農業用地作農業使用認定及核發證明
辦法第10條規定：「農業用地於土地使用編定前已存在有祖墳者
，經檢具證明文件，得認定該農業用地作農業使用。」是以，系
爭土地上之墳墓既係於土地使用編定後始行興建，自與上開規定
不符。被上訴人否准上訴人申請核發農業使用證明書，尚難謂依
法無據。再者，上訴人申請核發農業使用證明之用途，係欲就系
爭土地申請免徵遺產稅。然農地得自遺產總額中扣除免徵遺產稅
者，原係配合農地政策，避免農地細分造成不利耕作以及阻礙農
業發展所為之優惠規定，自須完全遵守法令繼續經營農業生產者
，始有給予獎勵而免徵稅賦之必要。苟有部分未繼續經營農業生
產，即不合獎勵之旨，而不符合免稅要件。又查，依土地法及平
均地權條例之相關規定，土地係以「宗」（筆）為最小單位，除
為土地行政管理上所必需外，亦為土地稅捐核課及徵免之依據。
稅捐機關於核課遺產稅時就農業用地是否作農業使用之認定，一
向係以整筆農地為認定標準，避免造成認定上之歧異，而為貫徹
農地農用政策所必要。被上訴人自無從以系爭土地上所葬之祖墳
面積甚小，無礙於其他大部分土地仍作農業使用之事實，而准就
系爭土地全筆核發農業使用證明予上訴人，要不待言。從而，被
上訴人否准上訴人之請求，認事用法，洵無違誤，訴願決定予以
維持，亦無不合，因將上訴人之訴駁回。
上訴意旨略謂：按反面解釋有其一定限制，只有法律構成要件業
將所有可能生該法律效果之情形悉為列舉時，方得為之。本件得
認定農業用地作農業使用之情形，於農業用地作農業使用認定及
核發證明辦法此一行政命令即有第6條、第7條、第8條、第9條及
第10條之多，原審僅依上開辦法第10條之反面解釋，作為駁回之
依據，即不合論理法則。上訴人所有北勢寮段839地號土地，目
前確為耕農之用，為原審確定之事實，該農地上存有二個祖先墳
墓純係本土風俗民情，其佔用面積亦僅極小部分，既不影響耕農
之用途，亦不違反農業發展條例所欲貫徹之農地政策，復可發揮
慎終追遠功能。是該農地應不因存有祖先墳墓，而可遽認為墳地
，自已符合農業發展條例第3條第10款及都市計畫法臺灣省施行
細則第27條之要件，與供建墓使用之公墓要件相去甚遠。被上訴
人將系爭土地興建祖墳之附隨用途當成主要用途，所為不予核發
農業用地證明應不具目的性，所採方法對上訴人所生之損害與欲
達成目的之利益亦顯失衡，而與比例原則有違。又農地利用尚無
百分之百絕對使用之可能，於農地植栽樹木以為憩息之用應屬常
事，故依等則等之之法理，應無同為無法使用供耕農，於農地栽
植樹木者得認定為作農業使用，但於農地存有極小面積祖墳者卻
不得認定為作農業使用之理。原審僅因該農地存有二個祖先墳墓
，即認定該部分用地無法用供耕農，而與農業發展條例所欲貫徹
之農地政策不符云云。
本院查：按行為時農業發展條例第3條第12款規定：「農業使用
︰指農業用地符合區域計畫法或都市計畫法土地使用分區管制之
相關法令規定，並實際供農作、森林、養殖、畜牧及設置相關之
農業設施或農舍使用而未閒置不用者。」依此規定，農業用地必
須「依法規」實際供農作、森林、養殖、畜牧及相關設施或農舍
使用者，始屬相當。又墳墓用地，乃供喪葬設施使用者，其使用
地之編定，自須符合區域計畫法或都市計畫法土地使用分區管制
之相關法令規定。如將農業用地供墳墓使用，即與上開規定不符
，難謂已將農業用地為合法之使用。89年7月26日行政院農業委
員會、內政部、財政部依據上開農業發展條例第3條第2項及第39
條規定會銜訂定發布之「農業用地作農業使用認定及核發證明辦
法」第10條規定：「農業用地於土地使用編定前已存在有祖墳者
，經檢具證明文件，得認定該農業用地作農業使用。」核與農業
用地必須依法規實際供農用之意旨相符，自應適用。本件依原判
決所認定之事實，系爭土地依區域計畫法其土地使用編定早在65
年6月1日之前即已完成，劃定其使用分區為特定農業區、使用類
別為農牧用地，惟該土地上分別有80年及83年建造之墳墓二座，
已如前述。系爭土地既有違法供墳墓使用之事實，自與「農業用
地作農業使用認定及核發證明辦法」第10條之規定不符，從而，
被上訴人否准上訴人申請發給農業使用證明書之請求，即無違法
或違反比例原則、平等原則可言，訴願決定遞予維持，亦無不合
，原判決將上訴人之訴駁回，於法洵無違誤。上訴論旨，仍執前
詞，指摘原判決違誤，求予廢棄，難認有理由，應予駁回。
據上論結，本件上訴為無理由，爰依行政訴訟法第255條第1項、
第98條第3項前段，判決如主文。
中    華    民    國    94    年    4    月    21     日
                  第三庭審判長法  官　廖　政　雄
                              法  官  吳  明  鴻
                              法  官　林　清　祥
                              法  官　鍾　耀　光
                              法  官　姜　仁　脩
以  上  正  本  證  明  與  原  本  無  異
中    華    民    國    94    年    4    月    21     日
　　　　　　　　　　　　　　　書記官　蘇　金　全
